【裁判字號】    98,上訴,1641
【裁判日期】    981215
【裁判案由】    違反槍砲彈藥刀械管制條例
【裁判全文】
臺灣高等法院刑事判決                98年度上訴字第1641號
上  訴  人
即  被  告  乙○○
選任辯護人  楊延壽律師
上列上訴人因違反槍砲彈藥刀械管制條例案件，不服臺灣板橋地
方法院97年度訴字第4693號，中華民國98年2月23日第一審判決
（起訴案號：臺灣板橋地方法院檢察署97年度偵字第22185號）
，提起上訴，本院判決如下：
    主  文
原判決撤銷。
乙○○未經許可，持有可發射子彈具有殺傷力之槍枝，累犯，處
有期徒刑年陸月，併科罰金新臺幣伍萬元，罰金如易服勞役，
以新臺幣壹仟元折算壹日。可發射子彈具有殺傷力之槍枝壹枝沒
收。
    事  實
一、乙○○曾有偽造文書、侵占遺失物、竊盜等前科，又因毀損
    案件，經臺灣高雄地方法院以94年度簡字第3310號判決判處
    有期徒刑4月確定，並於民國95年4月6日易科罰金執行完畢
    。乙○○明知可發射子彈具有殺傷力之槍枝、子彈，分係槍
    砲彈藥刀械管制條例所列管之物品，未經許可不得持有，竟
    基於未經許可持有槍枝、子彈之犯意，於不詳時間、地點，
    以不詳方法，取得樣式不詳、可發射子彈具有殺傷力之槍枝
    1枝及具有殺傷力之非制式金屬子彈2顆後，即未經中央主管
    機關許可而持有之。嗣乙○○於97年7月7日晚間11時許，因
    遭7、8名不詳成年男子擅自侵入其臺北縣中和市○○街2巷6
    弄8號住處，分持棍棒毆打成傷。迨上述不詳人士離去後，
    乙○○心有未甘，竟攜帶上開具有殺傷力之槍枝及子彈，與
    當時同在其住處、但不知情之劉文賢及某真實姓名年籍不詳
    、自稱「陳建順」之成年男子，分乘車牌號碼M7Q-688號、
    925-BTS號重型機車追趕該等不詳男子，至臺北縣中和市○
    ○路○段與和平街口（即南勢角捷運站4號出口處），因認上
    述其中3名男子搭乘梅樹康駕駛之車牌號碼455-EL號營業小
    客車欲逃離，乙○○與劉文賢、「陳建順」見狀立即下車，
    乙○○並取出上開槍彈，立於該營業小客車右側，朝車內乘
    客擊發子彈2顆，致坐於該營業小客車右後座之乘客甲○○
    右大腿中彈受傷（傷害部分未據告訴），乙○○等人旋即逃
    逸離去。迨乙○○於同年月10、11日間某時許，將上開槍枝
    攜往臺北縣石門鄉18王公廟附近海域丟棄。嗣經梅樹康報警
    處理，為警在前開455-EL號營業小客車內扣得已擊發之彈殼
    1顆與彈頭1顆，及在該車下方之水溝蓋附近地上扣得已擊發
    之彈殼1顆，並調閱現場監視器畫面，而循線查知上情。
二、案經臺北縣政府警察局中和分局報請臺灣板橋地方法院檢察
    署檢察官偵查起訴。
    理  由
壹、證據能力部分：
    被告以外之人於審判外之陳述，雖不符合刑事訴訟法第159
    條之1至第159條之4之規定，但經當事人於審判程序同意作
    為證據，法院審酌該言詞陳述或書面陳述作成時之情況，認
    為適當者，亦得為證據；當事人、代理人或辯護人於法院調
    查證據時，知有第159條第1項不得為證據之情形，而未於言
    詞辯論終結前聲明異議者，視為有前項之同意；刑事訴訟法
    第159條之5第1項、第2項分別定有明文。檢察官、上訴人即
    被告乙○○及辯護人對於本判決下列所引用被告以外之人於
    審判外之陳述（包含書面陳述），於本院審理時，均表示無
    意見而不予爭執（見本院卷第88頁反面），且迄至言詞辯論
    終結前亦未再聲明異議，本院審酌上開證據資料製作時之情
    況，尚無違法不當及證明力明顯過低之瑕疵之情形，依同法
    第159條之5規定，認例外均具有證據能力，且經本院於審判
    期日依法進行證據之調查、辯論，當事人於訴訟上程序權利
    ，已受保障，先予敘明。
貳、認定被告犯罪事實所憑證據及理由：
一、訊據被告對於其攜帶前揭槍枝騎機車追至上開地點，與梅樹
    康駕駛之車牌號碼455-EL號營業小客車車內乘客發生衝突之
    事實，並不爭執，惟矢口否認有何未經許可持有槍枝、子彈
    犯行，辯稱：該槍枝不是我的，是對方遺留在我住處，我持
    槍追出去，當時我站在計程車左側，並未至計程車右側，亦
    未開槍，甲○○並非案發當時與其發生爭執之人，現場查扣
    之彈殼及彈頭，是否該槍枝所擊發，並不明確，亦無證據足
    資證明該槍枝確實具有殺傷力云云。
二、經查：
  (一)被告雖辯稱：該槍枝是對方遺留在我住處云云。然參以被告
    於第1次警詢時供稱：當天有8人到我家搗毀家中傢俱，其中
    1人手中持槍，我就持棍子將該槍打下，他們離去後，我就
    持該槍追出去找他們云云（見偵查卷第3頁反面、第4頁）；
    於第2次警詢時供稱：當時我在睡覺，起來就看到一群人分
    持棍棒，其中1人手中持槍，我從房間持起木棒反抗，往持
    槍之人手上打下，槍就掉落云云（見偵查卷第6頁）；於偵
    查中則改稱：我和他們打架時，其中1人手上有疑似槍枝的
    東西掉在地上，我就將那個東西撿起來，我追出去時，才發
    現是1把槍云云（見偵查卷第94頁）；於原審時提出答辯狀
    稱：其中1名男子與被告扭打時掉落1把槍，被告怕被栽贓，
    遂拾起該槍追隨，欲將手槍返還云云（見原審卷第55頁）；
    於本院時供稱：我把他們棍子搶下來云云（見本院卷第89頁
    ）。細繹被告歷次供述內容，顯見被告對於何時發現對方手
    持物品為槍枝；與槍枝為何會在其手中，即究係持棍子將對
    方手中持有之槍枝打下、或是與對方扭打中槍枝掉落；及其
    是從房間持起木棒、抑或從對方手中搶下棍子等種種情節，
    前後供述均不一致。且證人即當時同在其住處之黎芳鶯於原
    審時證稱：他們按門鈴，被告在睡覺，我叫他，被告去開門
    ，就一群人衝進來打他，他們在門口毆打被告，被告要把門
    關起來，叫我報警，有時我不敢看，我躲起來在沙發旁邊偷
    看，但是他被打時我有看到，被告被打時沒有拿工具，被告
    在大門口被打，有進到裡面的門，沒有到客廳云云（見原審
    卷第107頁至第113頁），就對方有無至被告住處搗毀傢俱，
    及被告有無手持棍棒等工具反抗等節，經核亦與被告前揭供
    述不相符合。是被告所辯既有多處瑕疵可指，已難遽予採信
    。
  (二)被告自承其於案發當天遭侵入之多名不詳男子打傷頭部、臉
    、腳、身體及全身多處等語（見偵查卷第6頁）。若被告確
    係無端遭7、8名不詳男子侵入住處毆打成傷，該等不詳人士
    復遺留兇器（即槍枝）在現場即行離去，衡情，被告拾得該
    重要證物後，理應立刻持之報警處理，以利警方追緝行兇之
    人，豈會僅因怕被栽槍之故，竟不顧自身傷勢及危險，冒然
    持槍追趕對方？被告所辯，顯與常情相違。
  (三)至被告雖辯稱：當時我站在計程車左側，並未至計程車右側
    ，亦未開槍，甲○○並非案發當時與其發生爭執之人云云。
    惟經本院當庭勘驗案發現場即南勢角捷運站4號出口附近監
    視錄影器所攝光碟畫面，勘驗結果為：「畫面中並無法顯現
    出計程車之全貌，僅於畫面右方有計程車左車門打開之畫面
    。21：47：46嫌犯3人（指被告、劉文賢、「陳建順」）騎
    機車至案發現場。21：47：52穿綠衣服之嫌犯（指被告）打
    開左側車門，進入車內，並關上車門，消失於畫面。車子左
    側僅剩另2名嫌犯（指劉文賢、「陳建順」）在叫囂及打開
    車門拿安全帽砸打之動作。21：48：20穿綠衣服之嫌犯（指
    被告）從畫面右下方角落走出。21：48：22穿綠衣服之嫌犯
    （指被告）收藏槍械動作。21：48：52穿綠衣服之嫌犯（指
    被告）最後指著車內之人叫囂後騎車離去。」有本院勘驗筆
    錄可稽（見本院卷第77頁反面）。再參酌證人劉文賢於原審
    時到庭結證稱：我們開計程車的門，被告叫對方下車，我跟
    陳建順在車子左後門，被告在右後門等語（見原審卷第18 2
    頁），及證人梅樹康於原審結證稱：我當時站在人行道距離
    我的計程車約1臺車長度的距離，我確實看到有人拿槍指著
    車內乘客，他在右側開槍，所以受傷的人也是右側乘客，還
    有2人拿安全帽敲擊後座乘客，是在開槍之後所為等語（見
    原審第97頁、第98頁）。互核2位證人所言可知，被告確實
    有至該計程車之右側無疑。而現場之監視錄影器雖未能將計
    程車右側攝入，然依前揭勘驗結果所示「被告消失於光碟畫
    面」，益見係因當時被告已立於該車右側所致。
  (四)證人甲○○於原審時具結證稱：我開右邊車門上計程車，發
    現車上有人，司機也不在，準備要下車，車門就被打開，被
    人開槍，開了1槍或2槍，我旁邊那個人叫我下車，我要下車
    時才發現腳沒力，旁邊那個人扶我去搭另1輛計程車，我當
    時很害怕，回到家，褲子脫下來才發現腳上都是血，我自己
    先擦碘酒，第2天才去就醫，子彈沒有留在大腿內，醫生有
    照Ｘ光，傷口是一個洞，會流血，我隨便找一家診所，吃藥
    後還是很痛，才去馬偕醫院等語（見原審卷第118頁至第122
    頁），復有馬偕紀念醫院98年2月10日函附之病例資料影本1
    份在卷足參（見原審卷第156-1頁至第156-5頁）。且經本院
    先後向馬偕紀念醫院函詢甲○○受傷情形及傷勢，經該院函
    覆稱：「病患甲○○至門診就醫，自訴工地跌落受鋼筋貫穿
    傷，門診乃依一般傷口處置原則照護。根據病患傷口情況無
    法判定是否為槍傷。」、「病患甲○○傷勢為右大腿之貫穿
    傷，另有1處右大腿擦傷約5x3公分。貫穿傷可看出有入口及
    出口，但無法判定是子彈或者其他異物所造成。右大腿Ｘ光
    檢查無異常發現。」有馬偕紀念醫院98年6月8日馬院醫外字
    第0980002142號函、98年7月7日馬院醫外字第09800027 42
    號函附卷可考（分見本院卷第50頁、第55頁）。雖馬偕紀念
    醫院無法判定甲○○所受右大腿之貫穿傷，是由子彈或者其
    他異物所造成，惟甲○○確實因右大腿受有入口及出口之貫
    穿傷，而於案發翌日即97年7月8日至馬偕紀念醫院就醫，應
    堪認定。況且，將前揭證人梅樹康、甲○○之證言、勘驗筆
    錄及馬偕紀念醫院回函內容等證據資料，相互勾稽比對，已
    足認定被告於上揭時地持槍朝455-EL號營業小客車右後座乘
    客甲○○擊發，其中1顆子彈貫穿甲○○右大腿等事實，至
    為明確。且依本院辦理刑事案件之職務經驗以觀，警方能否
    在現場或扣案物品上採得血跡、指紋等跡證，其影響採證之
    原因甚多，諸如被害人受傷部位、個人身體因素造成之血流
    量多寡，或採證人員使用之方式、時間距離久遠等事項俱屬
    之。是尚難僅因警方未在現場或甲○○乘坐之計程車上發現
    血跡，及扣案彈頭、彈殼經送鑑驗結果，均無血跡反應，有
    內政部警政署刑事警察局98年7月1日刑醫字第0980086683
    號鑑驗書可參（見本院卷第53頁），即遽認甲○○並非當日
    在現場遭受被告持槍射擊之人。被告此部分所辯，亦屬無據
    ，不足採信。
  (五)警方於案發後，在車牌號碼455-EL號營業小客車內扣得已擊
    發之彈殼1顆、彈頭1顆，及在該車下方之水溝蓋附近地上扣
    得已擊發之彈殼1顆等情，業據證人梅樹康、證人即案發當
    時在現場排班之計程車司機王紹基分別於警詢、原審時證述
    明確（分見偵查卷第13頁，原審卷第99頁、第104頁）。該
    扣案之彈頭1顆及彈殼2顆，經送鑑定及比對結果，認彈頭1
    顆，係直徑9mm之非制式金屬彈頭，彈殼2顆，均係已擊發之
    非制式金屬彈殼；送鑑彈殼2顆，經顯微鏡比對結果，其彈
    殼彈底特徵紋痕不足，無法確認是否由同一槍枝所擊發；有
    內政部警政署刑事警察局97年9月2日刑鑑字第0970116726號
    槍彈鑑定書存卷為憑（見原審卷第82頁至84頁）。雖被告辯
    稱：系爭槍枝迄今未尋獲，鑑定結果亦無法證明2顆子彈為
    同一把槍所擊發，自不得作被告有罪之認定云云。然查，觀
    諸證人梅樹康於原審時證稱：我當時慌張過度，我聽到槍聲
    ，直覺是1聲，但是看到彈頭、彈殼就知道有2槍等語，及證
    人王紹基於原審時證稱：我聽到2聲槍聲，碰、碰，好像放
    鞭炮等語（分見原審卷第97頁、第103頁及第104頁）。而被
    告於警詢時亦供承：是我持槍射擊，是走火，我開計程車門
    ，叫他們下車，我邊踹邊取出槍枝，其中1人與我發生拉扯
    ，我就聽到「砰砰」2聲槍枝擊發的聲音等語；及於偵查中
    供稱：我是要拉對方下計程車，不小心槍枝就走火才會發射
    等語（分見偵查卷第5頁反面及第6頁、第94頁）。由被告警
    詢及偵查之供述可知，被告均未曾提及車內乘客或現場有人
    另持有其他槍枝乙節。是縱上開扣案之彈殼2顆，經鑑定機
    關比對結果，因彈殼彈底特徵紋痕不足，無法確認是否由同
    一槍枝所擊發，惟綜合上開證據資料，已足認定現場查獲扣
    案之彈殼2顆，均係被告持槍所擊發無訛。被告於原審及本
    院時始辯稱：車內之乘客有拿槍云云，無非事後卸責之詞，
    殊無足採。
  (六)又被告自承：我於事發3至4天後的某天凌晨，自己1人就將
    槍枝連同彈匣（內無子彈）丟棄於臺北縣石門鄉核一廠18王
    公廟旁出海口；我有到三重市不知名旅社、臺南市躲藏，順
    便找朋友，在臺南市華國飯店住了2天，共待3天2夜，就回
    北部等語（見偵查卷第6頁正反面）。嗣被告為警查獲後帶
    同警方至丟槍現場，惟未尋獲槍枝，有被告警詢筆錄足稽（
    見偵查卷第5頁反面）。是該槍枝雖因無法尋獲而未據扣案
    ，惟被告既持有該槍枝射擊，致甲○○右大腿受有貫穿傷，
    自已足證該槍枝係可發射子彈具有殺傷力之槍枝甚明。且被
    告對於其究係在何情狀下取得該槍彈及其取得方式等情節，
    供述前後均不相符，已讓人難以採信。再參以被告持槍追趕
    至上開南勢角捷運站時，對車內乘客射擊、叫囂及毆打後逃
    逸，事後尚將該槍枝丟棄於海中，復未立即返家，反而至他
    處躲藏數日，衡之此等情狀，益徵上開槍彈並非不詳人士所
    有攜帶至其住處，由其撿拾所得云云。綜合上情，應認上開
    槍彈係被告於不詳時間所取得而持有之物，於案發當日係因
    不甘遭多人侵入住處持棍棒毆打成傷，始持該槍彈，騎車追
    出欲加以反擊。檢察官起訴意旨認被告係於97年7月7日晚間
    因拾獲不詳人士遺留之槍彈而持有之，自有未洽。故縱因被
    告否認該等槍彈係其所有，而無法查明槍彈之來源及被告取
    得之時間、方式，然被告未經中央主管機關許可，持有上開
    樣式不詳、可發射子彈具有殺傷力之槍枝1枝及非制式金屬
    子彈2顆之事實，已屬無疑，堪以認定。
  (七)另證人黎芳鶯於原審時雖證稱：我有看見被告彎腰撿東西，
    但不知撿什麼等語（見原審卷第111頁至第112頁），惟其證
    詞內容與被告之辯解多所出入，已如上述，尚難僅因其此部
    分不明確之證述即遽認被告當時撿拾之物確係槍枝。至證人
    廖偉廷於原審時係證稱：不記得乘客之相貌或特徵，警察播
    放監視器畫面時，無法看到客人上車，只能看見我的車號等
    語（見原審卷第115頁至第116頁），是尚無法以其證言即確
    認甲○○中槍後係搭乘其駕駛之計程車離開；而證人劉文賢
    於原審時雖證稱：我不知道那7、8個人有無東西掉在現場，
    在捷運站現場時並無聽到槍聲等語（見原審卷第182頁、第1
    83頁），惟此不僅與被告所辯不符，亦與前揭事證相左；是
    證人廖偉廷、劉文賢之證言，自均無法據為對被告有利之認
    定。此外，被告聲請函詢若子彈穿透被害人大腿，有無可能
    彈頭會未留存被害人之血跡反應及其機率為何？等事項。然
    本件事證均詳如上述，被告未經許可持有槍彈之行為已甚為
    明確，此部分自無調查之必要，亦附此敘明。
三、綜上所述，被告前揭未經許可持有可發射子彈具有殺傷力之
    槍枝及非制式子彈犯行，事證已臻明確，被告犯行堪以認定
    ，應依法論科。
參、論罪科刑部分：
一、按槍砲彈藥刀械管制條例第4條所列之槍砲、彈藥，依同條
    例第5條規定，非經中央主管機關許可，不得製造、販賣、
    運輸、轉讓、出租、出借、持有、寄藏或陳列。被告未經許
    可持有之上開槍枝及子彈，分別係屬同條例第4條第1項第1
    款所稱之其他可發射子彈具有殺傷力之槍枝及同項第2款之
    子彈。核其所為，係犯該條例第8條第4項之未經許可持有可
    發射子彈具有殺傷力之槍枝罪，及同條例第12條第4項之未
    經許可持有子彈罪。被告同時持有之子彈2顆，均屬槍砲彈
    藥刀械管制條例第12條第4項規定所禁止持有之子彈，其同
    時持有之行為，侵害該規定保護之單一社會法益，僅犯單一
    之未經許可持有子彈罪。被告以一行為觸犯前開兩罪名，為
    想像競合犯，依刑法第55條之規定，應從一重之未經許可持
    有可發射子彈具有殺傷力之槍枝罪處斷。又被告有如事實欄
    所載論罪科刑之執行紀錄，有本院被告前案紀錄表可按，其
    於徒刑執行完畢後5年內故意再犯本件有期徒刑之罪，為累
    犯，應依刑法第47條第1項規定加重其刑。
二、原審對被告論罪科刑，固非無見。惟查：(一)原判決認定被告
    於97年7月7日晚間11時許，在住處遭數名不詳男子侵入毆打
    ，上述人士離去時，現場遺留槍枝1枝（內有非制式子彈1顆
    ），經被告拾起而持有等事實，與卷內證據資料不符，亦與
    經驗及論理法則相悖，已如上所述，自有未當。(二)原判決事
    實欄先認定：上述不詳人士離去時，現場遺留槍枝1枝，內
    有非制式子彈1顆（見原判決第1頁）；嗣又認定：嗣經梅樹
    康報警處理，為警在455-EL號營業小客車內扣得已擊發之彈
    頭1顆、彈殼2顆（見原判決第2頁），於理由欄復未說明為
    何扣案彈殼數量與被告持有數量不同，即逕認被告未經許可
    持有子彈1顆（見原判決第4頁、第5頁），亦有未洽。被告
    上訴仍執前開情詞置辯而否認犯罪，雖無可取，惟原判決既
    有前揭可議之處而無可維持，自應由本院予以撤銷改判。
三、爰審酌被告未經許可持有槍枝及子彈，嚴重危害社會治安，
    復持槍彈濫行使用，對他人生命安全造成重大威脅，藐視公
    共規範，欠缺守法觀念，事後復否認犯行，毫無悔意，兼衡
    其犯罪之目的、動機、手段、所生危害等一切情狀，仍依原
    判決就刑度之審酌，判處如主文第2項所示之刑，並就罰金
    部分，諭知易服勞役之折算標準，資為懲儆。又被告持有可
    發射子彈具有殺傷力之槍枝1枝，核屬違禁物，因未能證明
    業已滅失，應依刑法第38條第1項第1款規定沒收；至被告所
    持有非制式子彈2顆，均業經擊發耗損，失其違禁物之性質
    ，爰不併予宣告沒收。
據上論斷，應依刑事訴訟法第369條第1項前段、第364條、第299
條第1項前段，槍砲彈藥刀械管制條例第8條第4項、第12條第4項
，刑法第11條前段、第55條、第47條第1項、第42條第3項、第38
條第1項第1款，判決如主文。
本案經檢察官楊秀琴到庭執行職務。
中    華    民    國    98    年    12    月    15    日
            刑事第十三庭  審判長法  官   曾德水
                                法  官   陳恆寬
                                法  官   崔玲琦
以上正本證明與原本無異。
如不服本判決，應於收受送達後10日內向本院提出上訴書狀，其
未敘述上訴之理由者並得於提起上訴後10日內向本院補提理由書
（均須按他造當事人之人數附繕本）「切勿逕送上級法院」。
                                書記官   馬佳瑩
中    華    民    國    98    年    12    月    17    日
附錄：本案論罪科刑法條全文
槍砲彈藥刀械管制條例第8條第4項
未經許可，持有、寄藏或意圖販賣而陳列第1項所列槍枝者，處3
年以上10年以下有期徒刑，併科新臺幣700萬元以下罰金。
槍砲彈藥刀械管制條例第12條第4項
未經許可，持有、寄藏或意圖販賣而陳列子彈者，處5年以下有
期徒刑，併科新台幣300萬元以下罰金。


司法院資訊處製作；財團法人民間司法改革基金會備份。
